【裁判字號】    98,訴,999
【裁判日期】    980831
【裁判案由】    違反槍砲彈藥刀械管制條例
【裁判全文】
臺灣高雄地方法院刑事判決               98年度訴字第999號
公  訴  人  臺灣高雄地方法院檢察署檢察官
被      告  甲○○
指定辯護人  本院公設辯護人丙○○
上列被告因違反槍砲彈藥刀械管制條例案件，經檢察官提起公訴
（98年度偵字第15362 號），本院判決如下：
    主  文
甲○○未經許可，持有可發射金屬具有殺傷力之空氣槍，處有期
徒刑壹年捌月，併科罰金新臺幣伍萬元，罰金如易服勞役，以新
臺幣壹仟元折算壹日。扣案之空氣槍壹支（槍枝管制編號：0000
000000號）、鉛彈貳盒，均沒收。
    事  實
一、甲○○明知具殺傷力之空氣長槍，係槍砲彈藥刀械管制條例
    所定列管之違禁物，未經中央主管機關之許可，不得非法持
    有，竟於民國97年4 月間某日，在高雄縣林園鄉○○村○○
    路339 巷26弄35號住處，以新臺幣（下同）19,500元之代價
    ，向某姓名年籍不詳之成年男子，購買具殺傷力之中國LIST
    ONE 廠製LQB23 型空氣槍1 枝（槍枝管制編號：0000000000
    號）及鉛彈2 盒，藏放在其林園鄉○○村○○路339 巷26弄
    35號住處，而非法持有之。嗣於97年10月29日上午10時15分
    許，為警持臺灣臺南地方法院97年度南院刑搜字第7653號搜
    索票，在上址實施搜索，扣得上開空氣長槍1 枝與鉛彈2 盒
    等物，始悉上情。
二、案經內政部警政署保安警察第二總隊第四大隊第二中隊報告
    臺灣臺南地方法院檢察署檢察官呈請臺灣高等法院檢察署檢
    察長核轉臺灣高雄地方法院檢察署檢察官偵查起訴。
    理  由
一、按被告以外之人於審判外之言詞或書面陳述，除法律有規定
    者外，不得作為證據，刑事訴訟法第159 條第1 項定有明文
    。又被告以外之人於審判外之陳述，雖不符前4 條之規定，
    而經當事人於審判程序同意作為證據，法院審酌該言詞陳述
    或書面陳述作成時之情況，認為適當者，亦得為證據，刑事
    訴訟法第159 條之5 第1 項亦定有明文。查本件證人秦崢嶸
    及證人黃茂雄於警詢及偵查中中之供述，具有被告以外之人
    審判外書面陳述之性質，屬傳聞證據，惟經本院依法提示予
    以調查，而公訴人及被告、辯護人均同意將上開陳述作為證
    據（見本院卷一第20頁反面），本院並審酌前開陳述作成時
    之情況均屬正常，且與本案相關之待證事實具有關連性，認
    適當作為證據，依前開刑事訴訟法第159 條之5 第1 項之規
    定，認上開陳述均具有證據能力。
二、訊據被告甲○○固不否認有購買上開空氣長槍之事實，惟矢
    口否認有非法持有具殺傷力空氣長槍之犯行，辯稱：伊購買
    上開空氣長槍及鉛彈，係為滅殺鼠隻以保護其財產，伊有擊
    發上開空氣長槍，射老鼠時子彈可以進入老鼠皮膚層裡，射
    麻雀時可以讓麻雀流血，但伊不知道該空氣長槍具有殺傷力
    云云，經查：被告持有上開空氣長槍之事實，除為被告所不
    否認外，並有扣押物品目錄表1 份（見警卷第5 至9 頁），
    及扣案空氣長槍（槍枝管制編號：0000000000號）1支在卷
    可稽。又上開空氣長槍1 支經送鑑定後，認係口徑4.5mm 空
    氣槍，為中國LISTONE 製LQB23 型，槍號為0000000 ，以彈
    簧帶動活塞壓縮氣體為發射動力，經以鉛彈測試3 次，其中
    鉛彈（直徑4.5mm 、重量約0.54公克）最大發射速度為127
    公尺/ 秒，計算其動能為4.3 焦耳，換算其單位面積動能為
    27焦耳/ 平方公分；而依司法院秘書長81年6 月11日祕台廳
     (二)字第06985 號函釋，認殺傷力之標準為在最具殺傷力
    之適當距離，以彈丸可穿入人體皮肉層之動能為基準。而依
    日本科學警察研究所之研究結果，認彈丸單位面積動能達20
    焦耳/ 平方公分則足以穿入人體皮肉層，有卷附內政部警政
    署刑事警察局97年12月23日刑鑑字第0970179454號鑑驗書1
    份可證（見偵查卷第4 頁），是被告持有之上開空氣長槍1
    支具有殺傷力，應足以認定。被告雖辯稱不知扣案之空氣長
    槍具有殺傷力，惟其於本院審理中供稱因使用多種方式皆無
    法解決住家之鼠患問題，方購買扣案空氣長槍用以捕殺鼠隻
    ，可見被告本即欲購買得殺死動物之空氣長槍。且被告亦自
    承扣案空氣長槍可將鉛彈射入至老鼠皮膚層內，進而致使老
    鼠死亡；射擊麻雀，亦可令麻雀受傷流血，以此種可穿越動
    物皮膚層，造成動物受傷或死亡之威力，衡諸一般人之經驗
    ，均足以認為該空氣長槍應具有殺傷力，益徵被告主觀上對
    其非法持有具殺傷力之空氣長槍有所認知。是以，被告所辯
    並不足以採信，從而，本件事證明確，被告犯行洵堪認定，
    應依法論科。
三、核被告甲○○未經許可持有前揭具殺傷力之空氣長槍，係犯
    槍砲彈藥刀械管制條例第8 條第4 項之未經許可持有可發射
    金屬具有殺傷力之空氣槍罪。又按刑法第59條之酌量減輕其
    刑，必於犯罪之情狀，在客觀上足以引起一般同情，認為即
    予宣告法定低度刑期，猶嫌過重者，始有其適用，此亦有最
    高法院51年台上字第899 號判例意旨足供參照。查本件被告
    僅因為捕殺老鼠或麻雀而持有空氣手槍，並查無有持之充作
    犯罪工具之情事，而扣案槍枝經鑑定結果，係氣體動力式槍
    枝，單位面積動能僅為27焦耳/ 平方公分，與判斷是否具殺
    傷力之標準即20焦耳/ 平方公分只有些微差距，就一般社會
    大眾之觀感，明顯與其他制式或改造槍枝之殺傷力程度有別
    ，對被告確有法重情輕之感，是認科處最輕本刑有期徒刑3
    年猶嫌過重，其犯罪情狀顯可憫恕，爰依刑法第59條規定減
    輕其刑。爰審酌被告持有上開空氣手槍之動機係為捕殺老鼠
    及麻雀，並未使用槍枝為其他對社會治安影響重大之犯罪行
    為，且持有數量僅有1 支，以及犯後未坦承犯行，與其生活
    情況與智識程度等一切情狀，量處如主文所示之刑，並就罰
    金刑部分，諭知易服勞役之折算標準，以示懲儆。扣案之空
    氣長槍（槍枝管制編號：0000000000號）1 支，業經鑑定具
    有殺傷力，已詳如前述，自屬違禁物，另鉛彈2 盒，為被告
    所有供犯本件非法持有具殺傷力之空氣槍罪，應分別依刑法
    第38條第1 項第1 款、第2款之規定宣告沒收。
據上論斷，應依刑事訴訟法第299條第1項前段，槍砲彈藥刀械管
制條例第8 條第4 項，刑法第11條前段、第42條第3 項、第59條
、第38條第1 項第1 款、第2款，判決如主文。
本案經檢察官乙○○到庭執行職務。
中    華    民    國    98    年    8     月    31    日
                  刑事第五庭  審判長法  官  廖建瑜
                                    法  官  林永村
                                    法  官  林裕凱
以上正本證明與原本無異。
如不服本判決應於收受送達後10日內向本院提出上訴書狀，並應
敘述具體理由；如未敘述上訴理由者，應於上訴期間屆滿後20日
內向本院補提理由書（均須按他造當事人之人數附繕本）「切勿
逕送上級法院」。
中    華    民    國    98    年    8     月    31    日
                                    書記官  黃靖媛
附錄所犯法條
槍砲彈藥刀械管制條例第8條
未經許可，製造、販賣或運輸鋼筆槍、瓦斯槍、麻醉槍、獵槍、
空氣槍或第4 條第1 項第1 款所定其他可發射金屬或子彈具有殺
傷力之各式槍砲者，處無期徒刑或5 年以上有期徒刑，併科新臺
幣1 千萬元以下罰金。未經許可，轉讓、出租或出借前項所列槍
枝者，處5 年以上有期徒刑，併科新臺幣1 千萬元以下罰金。
意圖供自己或他人犯罪之用，而犯前二項之罪者，處無期徒刑或
7 年以上有期徒刑，併科新臺幣1 千萬元以下罰金。
未經許可，持有、寄藏或意圖販賣而陳列第1 項所列槍枝者，處
3 年以上10年以下有期徒刑，併科新臺幣700 萬元以下罰金。
第 1 項至第 3 項之未遂犯罰之。


司法院資訊處製作；財團法人民間司法改革基金會備份。
